【裁判字號】    96,重上,466
【裁判日期】    970916
【裁判案由】    返還借款
【裁判全文】
臺灣高等法院民事判決                 96年度重上字第466號
上  訴  人  辛○○
訴訟代理人  彭意森律師
被上  訴人  御升股份有限公司
兼  法  定
代  理  人  丁○○
被上  訴人  亦華科技股份有限公司
兼  法  定
代  理  人  戊○○
被上  訴人  庚○○
            己○○
共      同
訴訟代理人  邱六郎律師
被上  訴人  御銘文化事業股份有限公司
兼  法  定
代  理  人  乙○○
被上  訴人  甲○○
訴訟代理人  乙○○
上列當事人間返還借款事件，上訴人對於中華民國96年6月11日
臺灣臺北地方法院96年度重訴字第36號第一審判決提起上訴，並
為訴之追加，本院於97年9月2日言詞辯論終結，判決如下：
    主  文
原判決關於駁回上訴人後開第二項之訴部分，及該部分假執行之
聲請，並訴訟費用之裁判除確定部分外均廢棄。
被上訴人乙○○、御升股份有限公司、御銘文化事業股份有限公
司應連帶給付上訴人新臺幣貳仟佰伍拾貳萬元，及自民國九十
六年五月二十九日起至清償日止，按年息百分之五計算之利息。
其餘上訴及追加之訴均駁回。
第一審訴訟費用除確定部分外及第二審訴訟費用，由被上訴人乙
○○、御升股份有限公司、御銘文化事業股份有限公司連帶負擔
。追加訴訟費用由上訴人負擔。
本判決所命給付部分，於上訴人以新臺幣柒佰捌拾肆萬元供擔保
後，得假執行。
    事實及理由
一、按在第二審為訴之變更或追加，非經他造同意不得為之。但
    請求之基礎事實同一者，不在此限，此觀民事訴訟法第446
    條第1項、第255條第1項第2款規定自明。所謂請求之基礎事
    實同一，係指變更或追加之訴與原訴之主要爭點有其共同性
    ，各請求利益之主張在社會生活上可認為同一或關連，而就
    原請求之訴訟及證據資料，於審理繼續進行在相當程度範圍
    內具有同一性或一體性，得期待於後請求之審理予以利用，
    俾先後兩請求在同一程序得加以解決，避免重複審理，進而
    為統一解決紛爭者，即屬之。查本件上訴人於原審依民法第
    478條、第176條之規定，先位聲明請求被上訴人御銘文化事
    業股份有限公司（以下稱御銘公司）、御升股份有限公司（
    以下稱御升公司）應與被上訴人丁○○、戊○○、庚○○、
    甲○○、己○○、亦華科技股份有限公司（以下稱亦華公司
    ）依序連帶給付伊新臺幣（下同）32萬元、320萬元、848萬
    元、32萬元、320萬元、800萬元之本息。嗣於本院審理中，
    另追加本於民法第179條規定，為上開請求，經核其追加之
    訴之審理，就原請求所主張之事實及證據資料得以利用，避
    免上訴人於原訴敗訴後再行提起，重複審理，而得於本訴中
    統一解決紛爭，徵諸前開說明，應許上訴人為訴之追加，合
    先敘明。
二、上訴人主張：被上訴人乙○○、丁○○分別為被上訴人御銘
    公司、御升公司（以下合稱御銘等2公司）代表人，其2人於
    民國89年間，邀伊共同出資成立圓林超媒體股份有限公司（
    以下稱圓林公司）從事電視教學頻道事業，並約定圓林公司
    資本額為新臺幣（下同）3億2千萬元，成立時實收資本額8
    千萬元，由伊出資60%，剩餘40%則由乙○○及其所指定之人
    出資，俟圓林公司成立後，再以該公司資金向御銘等2公司
    價購資產設備及衛星頻道特許證等。惟其後乙○○與伊洽商
    ，稱其所指定之股東成員即被上訴人丁○○、戊○○、庚○
    ○、甲○○、己○○、亦華公司（以下稱丁○○等6人）及
    原審共同被告丙○○○等人無力出資，由伊代為墊付股款，
    並於89年10月25日簽訂合作投資協議書（以下稱系爭協議書
    ），由御銘等2公司擔任連帶保證人。伊於同年11月15日圓
    林公司成立時，依丁○○等6人及丙○○○名義，分別匯款
    存入圓林公司籌備處所開設之華南銀行帳戶內。伊所墊付之
    股款為丁○○32萬元、戊○○320萬元、庚○○848萬元、甲
    ○○32萬元、己○○320萬元、亦華公司800萬元、丙○○○
    848萬元，合計3,200萬元。92年間伊要求乙○○向其他股東
    轉達還款事宜，竟遭拒絕。故被上訴人丁○○等6人與御銘
    等2公司應連帶返還伊所墊付之股款。縱認被上訴人丁○○
    等6人非乙○○指定登記之股東，則乙○○、御銘等2公司亦
    依系爭協議書借貸之約定連帶返還上開墊款等情。爰依民法
    第478條、第176條規定先位聲明請求：(一)被上訴人丁○○、
    戊○○、庚○○、甲○○、己○○、亦華公司及原審共同被
    告丙○○○應依序給付伊新臺幣（下同）32萬元、320萬元
    、848萬元、32萬元、320萬元、800萬元（原判決誤載為32
    萬元）、848萬元，並均加計自92年12月1日起至清償日止，
    按年息5%計算之利息。(二)被上訴人御銘等2公司應就各該被
    上訴人前開(一)之給付負連帶給付責任。另備位聲明依系爭協
    議書及民法第478條之規定，請求被上訴人乙○○及御銘等2
    公司應連帶給付伊3,200萬元，及同前計算之利息。原審為
    上訴人敗訴之判決，上訴人不服提起上訴，並於本院追加先
    位聲明之請求權民法第179條，另減縮利息請求自96年5月9
    日起算，其上訴聲明為：(一)原判決關於駁回上訴人後開第二
    、三項之訴部分廢棄。(二)先位聲明：(1)被上訴人丁○○、御
    銘公司、御升公司應連帶給付上訴人32萬元；(2)被上訴人戊
    ○○、御銘公司、御升公司應連帶給付上訴人320萬元；(3)
    被上訴人庚○○、御銘公司、御升公司應連帶給付上訴人84
    8萬元；(4)被上訴人甲○○、御銘公司、御升公司應連帶給
    付上訴人32萬元；(5)被上訴人己○○、御銘公司、御升公司
    應連帶給付上訴人320萬元；(6)被上訴人亦華公司、御銘公
    司、御升公司應連帶給付上訴人800萬元；及均加計自96年5
    月29日起至清償日止，按年息5%計算之利息(三)備位聲明：被
    上訴人乙○○、御銘公司、御升公司應連帶給付上訴人2,35
    2萬元，及自96年5月29日起至清償日止按年息5%計算之利息
    。(四)願供擔保，請准宣告假執行（原審駁回上訴人對共同被
    告丙○○○之請求，上訴人聲明不服後，復撤回上訴，已告
    確定）。
三、被上訴人則以：丁○○、戊○○及己○○分為御升公司、亦
    華公司之股東，庚○○則受讓其夫彭永寬在御銘公司之股份
    ，伊4人係授權乙○○以御銘等2公司之資產估價移作出資，
    與上訴人合作投資設立圓林公司，據此取得該公司之股權，
    未曾向上訴人借款以墊付股款，亦未同意乙○○代伊等向上
    訴人借款投資，系爭協議書並無拘束伊4人之效力；又上訴
    人與乙○○協議將御銘等2公司資產，包含員工、師資等人
    力資源作價出資，兩造間並無借貸關係存在，丁○○等人係
    以御銘等2公司股權取得圓林公司股權，而御銘公司所有生
    財器具、辦公設備、庫存商品，均由圓林公司接收使用，教
    學帶及頻道收入亦由圓林公司收款，且御銘公司名下之御銘
    衛星教育電視台執照、箱型車乙輛、汐止房屋乙棟，均已移
    轉至圓林公司；縱認本件上訴人與乙○○間有借貸之情事，
    惟上訴人積欠乙○○90萬元薪資、乙○○為上訴人墊付180
    萬元辦公室租金及裝潢費500萬元，亦應予以抵銷等語，資
    為抗辯。並聲明：上訴駁回。
四、查上訴人與被上訴人乙○○於89年10月25日簽立系爭協議書
    ，約定共同出資成立圓林公司，資本額暫定為3億2千萬元，
    第1次實收8千萬元，由上訴人出資60%，被上訴人乙○○暨
    其所指定之人出資40%，被上訴人御銘等2公司為連帶保證人
    ，嗣上訴人於同年11月15日分別存款32萬元、320萬元、848
    萬元、32萬元、320萬元、800萬元、848萬元至「圓林超媒
    體（股）籌備處」之銀行帳戶，圓林公司89年11月28日於同
    日成立，資本總額3億2千萬元，實收資本總額8千萬元，被
    上訴人丁○○、戊○○、庚○○、甲○○、己○○、亦華公
    司及原審共同被告丙○○○均為股東，持有股數依序為3.2
    萬股、32萬股、84.8萬股、3.2萬股、32萬股、80萬股、84.
    8萬股，繳納股款金額依序為上訴人前述存款金額等事實，
    為兩造所不爭，復有系爭協議書、存款憑條副根等件附卷為
    證，並經本院調閱圓林公司登記案卷核閱屬實，堪信為真實
    。
五、上訴人主張，伊依系爭協議書約定為被上訴人丁○○等6人
    代墊前開圓林公司股款，丁○○等6人應依民法第478條、第
    176條、第179條規定，返還予伊，被上訴人御銘等2公司應
    與彼等負連帶清償之責；如伊前開主張不可採，被上訴人乙
    ○○及御銘等2公司亦應依系爭協議書借貸之約定連帶返還
    伊上開墊款等情，為被上訴人所否認，並以前揭情詞置辯。
    經查：
  (一)先位之訴部分：
  1.系爭協議書前言記載：「立協議書人辛○○（下稱甲方）乙
    ○○暨其所指定之人（下稱乙方）茲因甲方及乙方擬共同成
    立圓林超媒體股份有限公司（下稱新公司）以經營事業，雙
    方爰同意訂立本協議書，並約定條件如下：一合作方式甲方
    出資百分之六十，乙方出資百分之四十，成立新公司。新公
    司成立時資本額定為參億貳仟萬元整，第一次實收捌仟萬元
    整，至民國九十年三月底前應增資至壹億玖仟伍佰萬元整；
    甲乙雙方均應按照資金到位進度按前揭比例繳足股款，不得
    遲延推諉。」等語，另第9條第1項前段則約定：「乙方依本
    協議書第1條所定應繳之股款截至90年3月底前共需柒仟捌佰
    萬元整，甲方同意先行貸予乙方；惟乙方應將其所有新公司
    之股權質設與甲方並邀集御銘文化事業股份有限公司及御升
    股份有限公司為上開消費借貸債務之連帶保證人。」等語（
    本院卷第9頁）。足認本件為上訴人與被上訴人乙○○約定
    共同成立圓林公司，由上訴人出資60%，被上訴人乙○○及
    其所指定之人出資40%，圓林公司至90年3月底前應增資至1
    億9,500元，被上訴人乙○○及其所指定之人即應出資40%即
    7,800萬元，上訴人同意先借貸此筆資金予乙方等情，徵諸
    前揭上訴人於89年11月15日分別存款32萬元、320萬元、848
    萬元、32萬元、320萬元、800萬元、848萬元至「圓林超媒
    體（股）籌備處」之銀行帳戶，存款人代號並依序註記被上
    訴人丁○○、戊○○、庚○○、甲○○、己○○、亦華公司
    及原審共同被告丙○○○（見原審卷第10、11頁），彼等並
    因此持有圓林公司股數依序為3.2萬股、32萬股、8 4.8萬股
    、3.2萬股、32萬股、80萬股、84.8萬股，堪認上訴人確實
    依系爭協議書之約定借貸7,800萬元予系爭協議書之乙方即
    被上訴人乙○○，而被上訴人丁○○等6人及原審共同被告
    均為系爭協議書所稱「乙○○指定之人」。上訴人雖稱，被
    上訴人丁○○等6人應依消費借貸關係返還前開伊貸與之股
    款云云。惟系爭協議書之乙方僅上訴人乙○○之簽名及蓋章
    （見原審卷第8頁、第9頁反面），並無被上訴人丁○○等6
    人之簽章，自不能認為彼等為系爭協議書之當事人。雖上訴
    人依乙○○之指示將前揭資金充作被上訴人丁○○等6人於
    圓林公司之股款而存入圓林公司籌備處帳戶，惟此乃上訴人
    與乙○○間之補償關係，與乙○○與被上訴人丁○○等6人
    間之對價關係無涉，不能因此即認丁○○等6人為補償關係
    之當事人。換言之，被上訴人丁○○等6人不因被上訴人乙
    ○○之指定而成為系爭協議書之當事人。而上訴人又不能證
    明被上訴人丁○○等6人有授權乙○○代向上訴人借款之情
    事，其主張與丁○○等6人間成立消費借貸契約，即不可採
    。上訴人雖主張，被上訴人丁○○等6人既同意並授權被上
    訴人乙○○與伊商洽合資設立新公司一事，不得以其等限制
    被上訴人乙○○代理權不包括借貸股款而對抗伊云云。然查
    ，被上訴人丁○○等6人已辯稱，彼等分別為御銘等2公司及
    亦華公司之股東，於89年間授權御銘公司代表人乙○○以上
    開3公司有形、無形之資產估定價值後，投資於圓林公司，
    是僅授權乙○○接洽公司合併事宜，並未授權乙○○代為借
    款等語。而被上訴人丁○○等6人授權之內容既為以上開3
    公司之資產作價投資於圓林公司，除上訴人得證明被上訴人
    丁○○等6人之授權範圍原即包含向上訴人墊借股款嗣後撤
    回，而使原有代理權受到限制，否則向上訴人借款本不在被
    上訴人丁○○等6人之授權範圍，自無限制代理權可言，而
    上訴人迄不能證明被上訴人丁○○等6人確有授權被上訴人
    乙○○代理彼等向上訴人借款，其主張被上訴人丁○○等6
    人不得以其等對被上訴人乙○○代理權之限制而對抗伊一節
    ，即不可採。況上訴人前於92年10月14日發予被上訴人之存
    証信函亦謂：「…乙○○先生應出資股款部分，雙方約定由
    本人（即上訴人）先行貸與乙○○先生，合計新台幣參仟貳
    佰萬元，乙○○先生並指定台端戊○○、丁○○等六人以及
    亦華科技（股）公司為股份登記名義人，合計共三百二十萬
    股。…」等語（見原審卷第12頁），足證上訴人依系爭協議
    書約定墊借股款7,800萬元，其消費借貸關係係存在於上訴
    人與被上訴人乙○○間，與被上訴人丁○○等6人無涉。上
    訴人主張，被上訴人丁○○等6人應依民法第478條規定返還
    借款，洵屬無據。
  2.上訴人復主張，伊未受被上訴人丁○○等6人之委任，亦無
    為彼等墊付股款之義務，而股東依其持有股份，繳納股款乃
    股東義務，是其為被上訴人丁○○等6人墊付股款之行為，
    當屬有利，並為彼等可得推知之意思，彼等應按民法第176
    條第1項規定，償還費用予伊云云。然查，無因管理必須管
    理人有為本人管理事務之意思，即以其管理行為所生事實上
    之利益，歸屬於本人之意思，始能成立。依前所述，本件上
    訴人係依系爭協議書約定，借予被上訴人乙○○3,200萬元
    ，並依乙○○指示，以被上訴人丁○○等6人及原審共同被
    告丙○○○名義登記圓林公司股份，是上訴人上開行為乃為
    履行系爭協議書之約定所為，主觀上並無為被上訴人管理事
    務之意思，自難成立無因管理。
  3.又上訴人既係本於系爭協議書約定借予被上訴人乙○○7,80
    0萬元，並依乙○○指示，將款項以被上訴人丁○○等6人及
    原審共同被告丙○○○名義繳納圓林公司之股款，則被上訴
    人丁○○等6人受有利益，即非無法律上原因，上訴人主張
    被上訴人丁○○等6人應返還不當得利，亦無可取。
  (二)備位之訴部分：
  1.按消費借貸之借用人應於約定期限內，返還與借用物種類、
    品質、數量相同之物，未定返還期限者，借用人得隨時返還
    ，貸與人亦得定一個月以上之相當期限，催告返還，民法第
    478條定有明文。本件上訴人依系爭協議書之約定，借貸7,8
    00萬元予被上訴人乙○○，並依乙○○之指示將前揭資金充
    作被上訴人丁○○等6人於圓林公司之股款而存入圓林公司
    籌備處帳戶，已如前述，則消費借貸關係存在於上訴人與被
    上訴人乙○○間，又系爭協議書未約定該借貸之返還期限，
    上訴人已於92年10月間以存證信函催告被上訴人乙○○返還
    ，有存證信函在卷足證，並為被上訴人乙○○所不爭，是依
    前開說明，被上訴人乙○○應負返還消費借貸款之義務。又
    依系爭協議書第9條第1項約定，被上訴人御銘等2公司為該
    項消費借貸債務之連帶保證人，該2公司章程並訂有得對外
    保證之業務（見本院卷第87、90頁），是被上訴人御銘等2
    公司應與被上訴人乙○○負連帶清償消費借貸款之義務。
  2.被上訴人乙○○雖抗辯，本件係將御銘等2公司及亦華公司
    之所有資產作價予圓林公司，故上訴人所稱之前開代墊款，
    實係該等公司資產作價之對價，伊與上訴人間並無消費借貸
    關係存在。惟按，解釋契約，固須探求當事人立約時之真意
    ，不能拘泥於契約之文字，但契約文字業已表示當事人真意
    ，無須別事探求者，即不得反捨契約文字而更為曲解（最高
    法院17年上字第1118號判例意旨參照）。查系爭協議書第9
    條第1項已明文約定，被上訴人乙○○依協議書第1條所定應
    繳之股款7,800萬元，上訴人同意先貸予乙○○等語，是該
    契約文字已表明彼2人間之關係為消費借貸，自無反於契約
    文字另作解釋之理。且依系爭協議書第3條關於資產購置之
    約定，係謂立協議書雙方同意由新公司價購乙方（即被上訴
    人乙○○）或乙方連帶保證人所有如資產清冊所列物件、御
    銘公司經新聞局核發之衛星廣播電視節目供應事業之特許證
    及相關權利等（見原審卷第8頁背面），足證上訴人稱，伊
    係與被上訴人乙○○合意先以借款入股而成立圓林公司，再
    依合約第3條第l項，由新設立圓林公司向御銘公司價購資產
    清冊列示物件及衛星電視台執照，以作為圓林公司之部分生
    財器具等情屬實。再依公司法第145條第1項第4款規定，以
    現金以外之財產抵繳股款者，其姓名及其財產之種類、數量
    、價格或估價之標準及公司核給之股數，應由發起人報告於
    創立會。然依卷附圓林公司發起人會議記錄及公司章程（見
    本院卷第59頁、第62-65頁），均無以被上訴人御銘等公司
    資產作價並抵繳股款之紀錄或特別約定，故被上訴人乙○○
    辯稱，係以御銘等公司資產作價抵作股款一事，不足採信。
  3.被上訴人乙○○另稱，因上訴人墊付股款後，惟恐被上訴人
    御銘公司不買回質押股權，故改以被上訴人御銘公司之資產
    設備作價，抵償上訴人墊付股款云云，惟已為上訴人所否認
    。被上訴人乙○○雖舉證人陳敏榮於原審證稱，以圓林公司
    資金購買舊公司設備一事，及前御銘公司業務經理薛俊怡、
    前導播張帆證述：御銘公司之剪接機、攝影機、教學錄影帶
    全部，移交給圓林公司使用等語，及提出圓林公司內部簽呈
    提及御銘之衛星電視台執照、廂型車、房屋乙棟如何移轉至
    圓林公司名義等情為證。但查：
  (1)證人陳敏榮在原審就系爭協議書當事人間，究係採用以借款
    出資入股或以御銘公司資產設備作價入股圓林公司一節，係
    稱：「依據合約寫借貸，一定是有借款，價購生財器具是新
    成立的圓林公司必須買下御銘公司的教學影帶，…資產明細
    指的是御銘公司的資產都要過來，資產目錄應該由乙○○提
    供，簽合約時該目錄未在合約書內。…」「 (有無聽到用資
    產作價這回事？）有，用新公司的資金購買舊公司的設備。
    」等語（見原審卷第100頁背面、第101頁），是依陳敏榮證
    述要旨，係謂由新設立圓林公司向御銘公司價購資產及衛星
    電視台執照等，而非以御銘公司資產設備作價作為入股圓林
    公司之股份。
  (2)證人薛俊怡、張帆於原審雖證述，新設立圓林公司有使用御
    銘公司之剪接機等設備等語，但就使用權源係出於買賣或其
    他事由，及有無移交剪接機等設備之清冊及其價值若干，均
    證稱不知情（見原審卷第106頁及背面）。再依被上訴人乙
    ○○所提圓林公司內部簽呈，雖記載有原御銘公司之衛星電
    視台執照、廂型車、房屋乙棟，須如何移轉至圓林公司名下
    等語（見原審卷第71-75頁），然並未說明移轉之原因為何
    ，是亦無從證明係以御銘公司資產設備，作價為被上訴人乙
    ○○或其指定之人入股圓林公司之應繳股款或抵付借款之意
    。況御銘公司名下之御銘衛星教育電視台建廣字第2032號執
    照，除已由御銘公司於90年12月10日向行政院新聞局申請終
    止經營並註銷執照外，迄至96年12月間，該執照並無移轉與
    圓林公司之記錄，有國家通訊傳播委員會96年12月10日通傳
    營字第09600427790號函附卷可稽（見本院卷第118頁）；又
    前開簽呈記載之CI－5638廂型車自85年3月14日起即屬訴外
    人荃映有限公司所有，並無異動或過戶他人之記錄，亦有臺
    北市監理處96年11月20日北市監北字第09664070900號函在
    卷為憑（見本院卷第93頁）；至上開簽呈所謂門牌號碼臺北
    縣汐止市○○街141巷20弄7號11樓建物，雖原為御銘公司所
    有之不動產，嗣由訴外人陳麗玲於93年9月向法院拍得，亦
    有臺灣士林地方法院93年9月10日士院儀九十三執富四八五
    一字第23711號不動產權利移轉證書附卷可稽（見本院卷第1
    02頁）。故被上訴人乙○○辯稱以御銘公司資產3,200萬元
    ，作價移轉圓林公司，用以抵償上訴人墊付股款3,200萬元
    債務，亦無可採。
  4.被上訴人乙○○復抗辯，縱認上訴人與乙○○間有借貸之情
    事，惟上訴人積欠伊90萬元薪資、伊為上訴人墊付180萬元
    辦公室租金及裝潢費500萬元，應予抵銷云云。然按，債務
    之抵銷須彼此互負債務，而其給付種類相同，並均屆清償期
    為要件（最高法院19年上字第1048號判例意旨參照）。本件
    被上訴人乙○○自承薪資、辦公室租金應為圓林公司之債務
    （見本院卷第165頁），而裝潢費何以由上訴人負擔，亦未
    見其舉證證明之，是縱被上訴人乙○○所稱有上開支出屬實
    ，亦非上訴人對其所負之債務，其據以主張抵銷，洵不可取
    。
六、綜上所述，被上訴人丁○○等6人與上訴人間並無消費借貸
    關係，其係本於系爭協議書及被上訴人乙○○之指示，而受
    領上開股款，上訴人無為其管理事務之意思，其亦非不當得
    利。從而，上訴人本於第478條、第176條、第179條規定，
    先位聲明請求：(一)被上訴人丁○○、戊○○、庚○○、甲○
    ○、己○○、亦華公司依序給付32萬元、320萬元、848萬元
    、32萬元、320萬元、800萬元，並均加計自96年5月29日起
    至清償日止，按年息5%計算之利息；(二)被上訴人御銘等2公
    司應就各該被上訴人前開(一)之給付負連帶給付責任，洵屬無
    據。又本件消費借貸關係存在上訴人與被上訴人乙○○間，
    被上訴人御銘等2公司為連帶保證人，上訴人本於民法第478
    條規定及連帶保證之法律關係，備位聲明請求被上訴人乙○
    ○及御銘等2公司應連帶給付伊2,352萬元（3,200萬元-丙○
    ○○部分848萬元），及自96年5月29日起至清償日止按年息
    5%計算之利息，則有理由，應予准許。又此部分上訴人陳明
    願供擔保為假執行之宣告，經核於法並無不合，爰酌定相當
    擔保金額准許之。原審就上開備位聲明應准許部分，為上訴
    敗訴之判決，並駁回其假執行之聲請，尚有未洽。上訴意旨
    求予廢棄改判，為有理由，爰由本院予以廢棄，改判如主文
    第2項所示，並依聲請為附條件之假執行之宣告。至於上訴
    人先位聲明之請求不應准許部分，原判決為上訴人敗訴之判
    決，並駁回其假執行之聲請，經核於法並無不合。上訴意旨
    聲明廢棄改判，為無理由，應駁回其上訴併追加之訴。
七、兩造其餘攻擊防禦方法及未經援用之證據，經本院審酌後，
    認與本判決之論斷不生影響，爰不一一論駁。
八、據上論結，本件上訴為一部有理由，一部無理由，追加之訴
    為無理由。依民事訴訟法第450條、第449條第1項、第78條
    、第79條、第85條第2項、第463條、第390條第2項，判決如
    主文。
中    華    民    國    97    年     9    月    16    日
                    民事第十一庭
                        審判長法  官  鄭雅萍
                              法  官  徐福晉
                              法  官  詹文馨
正本係照原本作成。
如不服本判決，應於收受送達後20日內向本院提出上訴書狀，其
未表明上訴理由者，應於提出上訴後20日內向本院補提理由書狀
（均須按他造當事人之人數附繕本）上訴時應提出委任律師或具
有律師資格之人之委任狀；委任有律師資格者，另應附具律師資
格證書及釋明委任人與受任人有民事訴訟法第466條之1第1項但
書或第2項（詳附註）所定關係之釋明文書影本。
中    華    民    國    97    年    9     月    18    日
                              書記官  周淑靜
附註：
民事訴訟法第466條之1（第1項、第2項）：
對於第二審判決上訴，上訴人應委任律師為訴訟代理人。但上訴
人或其他法定代理人具有律師資格者，不在此限。
上訴人之配偶、三親等內之血親、二親等內之姻親，或上訴人為
法人、中央或地方機關時，其所屬專任人員具有律師資格並經法
院認為適當者，亦得為第三審訴訟代理人。


司法院資訊處製作；財團法人民間司法改革基金會備份。
